【裁判字號】    98,交聲,172
【裁判日期】    980720
【裁判案由】    違反道路交通管理處罰條例
【裁判全文】
臺灣宜蘭地方法院交通事件裁定         98年度交聲字第172號
移送  機關  交通部公路總局臺北區監理所宜蘭監理站
異  議  人  乙○○
上列受處分人因違反道路交通管理處罰條例案件，對於交通部公
路總局臺北區監理所宜蘭監理站於民國98年4月17日所為之宜監
字第裁43-ZIC050003號裁決處分，聲明異議，本院裁定如下：
    主  文
異議駁回。
    理  由
一、原處分機關係以：異議人即受處分人乙○○於民國98年2月8
    日2時57分，駕駛車牌號碼6671-TM號自用小客車，以時速10
    6公里，行經國道5號高速公路南向31.2公里，超過速限90公
    里，經內政部警政署國道公路警察局第九警察隊頭城分隊警
    員逕行舉發。嗣經原處分機關依道路交通管理處罰條例第33
    條第1項第1款、第63條第1項第1款規定，裁處新臺幣（下同
    ）3千元罰鍰，並記違規點數1點。
二、聲明異議意旨略以：異議人於98年2月8日行經國道5號高速
    公路南向30.7公里處並未發現該處設有移動式「前有測速取
    締」之警告標誌，顯然內政部警政署國道公路警察局第九警
    察隊頭城分隊警員並未設置該警告標誌，況證人甲○○所提
    出「前有測速取締」之警告標誌照片未有日期，無法顯示係
    當天所拍攝，且異議人當時行車速度均控制在時速100公里
    以內，為此聲明異議，請求撤銷原處分等語。
三、按汽車行駛高速公路及快速公路，應依速限標誌指示，高速
    公路及快速公路交通管制規則第5條第1項前段定有明文。又
    汽車行駛於高速公路、快速公路或設站管制之道路，不遵使
    用限制、禁止、行車管制及管理事項之管制規則而有行車速
    度超過規定之最高速限或低於規定之最低速限者，處汽車駕
    駛人3千元以上6千元以下罰鍰，並予記違規點數1點，道路
    交通管理處罰條例第33條第1項第1款、第63條第1項第1款復
    有明定。次按汽車駕駛人之行為經以科學儀器取得證據資料
    證明其行為違規，當場不能或不宜攔截製單舉發者，得逕行
    舉發；對於行車速度超過規定之最高速限之違規行為，採用
    固定或非固定式科學儀器取得證據資料證明者，於高速公路
    、快速公路須至少於3百公尺前，明顯標示之，同條例第7條
    之2第1項第7款、第3項亦分別定有明文。
四、經查：
  (一)異議人於98年2月8日2時57分，駕駛車牌號碼6671-TM號自用
    小客車，行駛於高速公路，不遵行車管制規定，在最高速限
    為時速90公里之國道5號高速公路南向31.2公里處，以時速
    106公里之速度超速行駛，經內政部警政署國道公路警察局
    第九警察隊頭城分隊警員甲○○以檢定合格之雷射測速儀照
    相後逕行舉發之事實，業經證人甲○○於98年5月14日本院
    訊問時證述明確（見本院卷第26頁至第29頁），並有經濟部
    標準檢驗局雷達測速儀檢定合格證書1張、超速採證照片1張
    、內政部警政署國道公路警察局舉發違反道路交通管理事件
    通知單1張在卷可稽（見本院卷第9頁背面、第33頁、36頁）
    ，是異議人於上開時、地，駕駛汽車行駛高速公路速度超過
    規定最高速限16公里之違規行為，堪以認定。
  (二)異議人雖以前詞置辯，然查：
  1.按駕駛人駕駛汽車，應遵守道路交通標誌、標線、號誌之指
    示，並服從交通指揮人員之指揮，道路交通安全規則第90條
    定有明文。由此規定可知，汽車駕駛人駕駛汽車行駛於道路
    ，本有依照速限標誌於最高速限內行駛之注意義務，且此注
    意義務不因有無設置警告標誌而異。另觀諸道路交通管理處
    罰條例第7條之2第3項之立法意旨，一方面在於提醒汽車駕
    駛人如未依行車速率限制行駛，將有受罰之可能，使駕駛人
    自動遵守速限行駛，達到依行車速限駕駛進而維護行車安全
    之最大效益；另一方面則是考量駕駛人超速駕駛時，須有足
    夠之緩衝距離進行減速，以避免緊急煞車行為反而造成交通
    事故，故立法者考量車輛在一般道路與高速公路之行車速度
    ，分別規範至少於1百公尺、3百公尺前設置警告標誌之規定
    ，作為緩衝距離。揆諸上開說明，異議人於道路駕駛時，本
    即應隨時於速限內行駛，並非係在見有警告標誌及測速裝置
    時始減速於速限內行駛，先予敘明。
  2.而證人甲○○於98年5月14日本院訊問時證述：「（問：在
    雷達測速器架設位置前，是否有設置『前有測速照相』之警
    示標誌？）有，我設置在31.2公里處的上游30.7公里處，這
    個是標誌是可以移動的。因為我們內部規定取締測速照相時
    ，必須在測照點前的3百到6百公尺處擺設『前有測速照相』
    的警示標誌。…（問：你所庭呈『前有測速取締』的警示牌
    照片，是何時拍攝的？）當天98年2月8日我是服0時到4時的
    測速取締勤務，該『前有測速取締』的警示標誌是約0時許
    去架設的，架設好之後，我就去南下31.2公里處架設雷達測
    速器進行取締。」等語（見本院卷第27頁至第28頁），且觀
    之證人甲○○所提出「前有測速取締」告示牌之採證照片，
    亦顯示當時拍攝時間係屬夜間，此有該照片1張在卷足憑（
    見本院卷第35頁），參以證人甲○○與異議人素不相識，彼
    此間復無仇怨糾紛，證人甲○○究無甘冒偽證之刑責而設詞
    誣陷異議人之必要，其證詞應屬中肯，堪以採信，足認證人
    甲○○於98年2月8日0時許，確有在國道5號高速公路南向30
    .7 公里處路肩設置移動式「前有測速取締」之臨時告示牌
    。可證舉發單位已於本件採證地點即國道5號高速公路南向3
    1.2公里之前方0.5公里處，設置上開明顯警告標誌，並未違
    背前揭道路交通管理處罰條例所設「至少於3百公尺前，明
    顯標示」之規定。
  3.至於異議人質疑證人甲○○所提出「前有測速取締」告示牌
    之採證照片未顯示拍攝日期，惟證人甲○○已明確證述拍攝
    時間係98年2月8日0時許，況列印照片未顯示拍攝時間之原
    因諸多，或因拍攝時相機功能異常；或因拍攝前未進行日期
    設定；或因打印時未設定日期；或因打印類型設定及打印機
    型號差異；或因未使用輔助軟體等等，究難據此即認本件警
    員違法舉發上開違規，故異議人此部分抗辯，係屬臆測而質
    疑舉發違規駕車之正當性，委無足取。
  4.綜上所述，本件舉發單位已於採證地點至少3百公尺前設置
    明顯警告標誌，難認警員採證有何不法，異議人仍執前詞置
    辯，顯不足採。
五、從而，本件異議人駕駛自用小客車確有行駛高速公路速度超
    過規定最高速限之違規情事，則原處分機關依道路交通管理
    處罰條例第33條第1項第1款、第63條第1項第1款規定，裁處
    罰鍰3千元，並記違規點數1點，於法並無違誤或不當之處。
    是本件異議為無理由，應予駁回。
六、據上論斷，應依道路交通管理處罰條例第87條第2項、道路
    交通案件處理辦法第19條，裁定如主文。
中    華    民    國    98    年    7     月    20    日
                  交通法庭  法  官  蘇錦秀
以上正本證明與原本無異。
如不服本裁定，應於裁定送達後5日內向本院提出抗告狀（須附
繕本）。
                            書記官  劉晨輝
中    華    民    國    98    年    7     月    21    日


司法院資訊處製作；財團法人民間司法改革基金會備份。
